【裁判字號】    99,消債更,348
【裁判日期】    991022
【裁判案由】    聲請更生程序
【裁判全文】
臺灣高雄地方法院民事裁定           99年度消債更字第348號
聲  請  人  甲○○
代  理  人  施吉安律師
上列當事人聲請消費者債務清理事件，本院裁定如下：
    主  文
聲請人甲○○自民國九十九年十月二十二日下午四時起開始更生
程序。
命司法事務官進行本件更生程序。
    理  由
一、聲請意旨略以：聲請人即債務人甲○○前向金融機構辦理消
    費貸款、信用卡契約等致積欠無擔保債務計新臺幣（下同）
    245,270 元，因無法清償債務，乃於民國99年4 月間與最大
    債權銀行臺灣新光商業銀行股份有限公司（下稱新光銀行）
    進行前置協商，但因聲請人要求折讓債權金額未為金融機構
    所接受，致使協商不成立，並因聲請人有不能清償之情事，
    復未經法院裁定開始更生程序或宣告破產，爰依法聲請准予
    裁定更生等語。
二、按「債務人不能清償債務或有不能清償之虞者，得依本條例
    所定更生或清算程序，清理其債務。」，消費者債務清理條
    例第3 條定有明文。衡以消費者與金融機構間債之關係之發
    生，係依契約自由原則及相互間之信賴為基礎，此為社會經
    濟活動得以維繫及發展之重要支柱，債務人經濟窘迫，固不
    應任其自生自滅，債權人一方之利益，仍不能因之摒棄不顧
    。是債務人於協商程序中，自應本於個人實際財產及收支狀
    況，依最大誠信原則，商討解決方案。如終究不能成立協商
    ，於聲請更生或清算時，法院審酌上開條文所謂「不能清償
    或有不能清償之虞」，自宜綜衡債務人全部收支、信用及財
    產狀況，評估是否因負擔債務，而不能維持最基本之生活條
    件；所陳報之各項花費，是否確屬必要性之支出；如曾有協
    商方案，其條件是否已無法兼顧個人生活之基本需求等情，
    為其判斷之準據。
三、經查：
（一）聲請人前向各金融機構辦理消費貸款、信用卡契約等致積
      欠無擔保債務計245,270 元，因無法清償債務，乃於99年
      4 月間與新光銀行進行前置協商，但因聲請人要求折讓債
      權金額未為金融機構所接受，致使協商不成立，此有財團
      法人金融聯合徵信中心前置協商專用債權人清冊、前置協
      商不成立通知書等在卷可稽（卷第31-33 頁、第12頁），
      堪認上情屬實。
（二）聲請人陳報名下無財產，於97年度依年度所得申報稅後資
      料核計，97年之月平均收入為667 元，98年無所得，聲請
      人自陳於98年因傷成輕殘後，以打零工度日，平均月收入
      4,000 元，此有財產及收入狀況說明書、綜合所得稅各類
      所得資料清單、財產歸屬資料清單、勞工保險被保險人投
      保資料表、聲請人陳報狀、身心障礙手冊附卷可證（卷第
      10-11 頁、第18-20 頁、第21頁、第13-14 頁、第46-48
      頁、第39頁），均認屬實，是應以其自陳98年後平均月入
      4,000 元為核算其償債能力之基礎。
（三）至聲請人個人日常生活必要費用部分，按人壽保險係屬儲
      蓄險性質，聲請人自不得以儲蓄自己之資力為由而拒絕清
      償已負債務以為更生，此部分費用支出自無必要。故聲請
      人自陳每月金額為8,012 元（已扣除人壽保險費用2,211
      元），此有財產及收入狀況說明書為證（卷第10-11 頁）
      ，亦低於內政部社會司所公告99年度高雄市每人每月最低
      生活費標準11,309元，應屬合理，爰認列為其必要支出。
（四）綜上所述，依聲請人自陳平均每月收入4,000 元為核算基
      礎，扣除個人日常生活所需之必要費用8,012 元後，已入
      不敷出【計算式：4,000 －8,012=－4,012 】，更遑論清
      償債務。審酌聲請人因傷而成輕度肢障，未聲請任何補助
      ，以打零工度日，非於公家單位或可預期將穩定之工作，
      每月收入已不足支付最低生活費，堪認聲請人之債務大於
      財產，而有不能清償債務或有不能清償之虞之情事。准此
      ，基於消費者債務清理條例協助債務人重建更生之立法本
      意，聲請人主張已不能清償債務，聲請本院准予更生，依
      所舉事證及本院調查結果，即無不合。
四、末按「法院開始更生程序之裁定，應載明其年、月、日、時
    ，並即時發生效力。」、「法院裁定開始更生或清算程序後
    ，得命司法事務官進行更生或清算程序，必要時得選任律師
    、會計師或其他適當之自然人或法人一人為監督人或管理人
    。」，消費者債務清理條例第45條第1 項、第16條第1 項分
    別定有明文。本件聲請人其目前收入及財產狀況，不能履行
    債務，依聲請人其目前收入及財產狀況，未償之債務亦屬不
    能清償，有如上述。此外，復查無聲請人有消費者債務清理
    條例第46條各款所定駁回更生聲請等事由，有本院民事紀錄
    科查詢表及臺灣高等法院被告前案紀錄表在卷可憑。且聲請
    人既非從事營業活動而屬受薪之消費者，所負無擔保或無優
    先權之債務總額亦未逾1,200 萬元。從而，聲請人聲請更生
    ，洵屬有據，應予准許，爰命司法事務官進行本件更生程序
    。
五、依消費者債務清理條例第11條第1 項、第45條第1 項、第16
    條第1 項，裁定如主文。
中    華    民    國    99    年    10    月    22    日
                      民事庭  法  官  邱泰錄
以上正本證明與原本無異。
本裁定已於99年10月22日下午4時公告。
本件不得抗告。
中    華    民    國    99    年    10    月    22    日
                              書記官  梁竫

司法院資訊處製作；財團法人民間司法改革基金會備份。
